臺灣臺中地方法院刑事判決
111年度易字第557號
公  訴  人  臺灣臺中地方檢察署檢察官
被      告  張世晨


上列被告因竊盜案件，經檢察官提起公訴（111年度偵字第715號
），本院判決如下：
    主    文
張世晨犯踰越牆垣竊盜罪，處有期徒刑肆月，如易科罰金，以新
臺幣壹仟元折算壹日。
    犯罪事實
一、張世晨意圖為自己不法之所有，基於踰越牆垣竊盜之犯意，
    於民國110年11月2日12時55分許，駕駛車牌號碼0000-00號
    自用小客車，至臺中市○○區○○路0段000巷00弄00號之謝玉竹
    住處前，見謝玉竹所有、晾掛於其住處圍牆內曬衣架上、價
    值共約新臺幣2000元之女性內褲5件，無人看管及注意之際
    ，認有機可趁，即攀爬在該圍牆上，伸手越過圍牆竊取上揭
    女性內褲5件得手，適為謝玉竹當場發現遭竊並報警到場處
    理。嗣張世晨仍在現場附近徘迴見警到場，即主動交出上揭
    其所竊得之女性內褲5件，因而查獲上情（均已發還謝玉竹
    ）。
二、案經謝玉竹訴請臺中市政府警察局大甲分局報告臺灣臺中地
    方檢察署檢察官偵查起訴。
    理    由
壹、證據能力方面
一、按被告以外之人於審判外之言詞或書面陳述，除法律有規定
    者外，不得作為證據，刑事訴訟法第159條第1項雖定有明文
    。惟被告以外之人於審判外之陳述，雖不符同法第159條之1
    至第159條之4之規定，而經當事人於審判程序同意作為證據
    ，法院審酌該言詞陳述或書面陳述作成時之情況，認為適當
    者，亦得為證據，同法第159條之5第1項亦有明文。本判決
    所引用被告以外之人於審判外之陳述，雖屬傳聞證據，然檢
    察官、被告張世晨於本院審理時均同意該等證據有證據能力
    （見本院卷第35頁），本院審酌上開被告以外之人於審判外
    陳述作成時之情況，並無不能自由陳述之情形，亦未有違法
    、不當或其他瑕疵，且與待證事實具有關連性，以之作為證
    據應屬適當，認均有證據能力。
二、其餘本判決所引之非供述證據，並無證據證明係公務員違背
    法定程序所取得，亦無顯有不可信之情況，且經本院於審理
    期日提示予被告辨識而為合法調查（見本院卷第35頁至第36
    頁），依刑事訴訟法第158條之4反面規定，應認均有證據能
    力。
貳、實體方面　　
一、上揭犯罪事實，業據被告於偵查及本院審理時坦承不諱，核
    與告訴人謝玉竹於警詢所為指訴情節相符，並有110年11月2
    日員警職務報告、臺中市政府警察局大甲分局扣押筆錄、扣
    押物品目錄表各1份及現場照片共6張在卷可稽（見偵卷第27
    頁、第41頁至第45頁、第51頁至第55頁），足認被告任意性
    自白與事實相符，堪以採信。本案事證明確，被告犯行堪以
    認定，應依法論科。
二、按所謂「住宅」乃指供人日常生活所使用之房宅，至於「建
    築物」，係指除住宅以外，上有屋面、周有門壁足遮風雨，
    供人出入，且定著於土地之工作物而言。其附連圍繞之土地
    ，則不包括在內，如踰越圍繞之牆垣，尚未侵入住宅或有人
    居住之建築物，則不得據以論以刑法第321條第1項第1款之
    加重竊盜犯行。次按刑法第321條第1項第2款所謂「毀越門
    扇、牆垣」，係指毀損或超越及踰越門扇、牆垣而言，此與
    用鑰匙開鎖啟門入室者不同；又「越」字應解為「超越」或
    「踰越」，而非謂啟門入室即可謂之越。再按推窗伸手入室
    ，竊取衣物，雖其身體未侵入住宅，尚難論以侵入住宅竊盜
    罪名，但其竊盜之手段，既已以手越進牆垣，而使該牆垣失
    其防閑之功能，自已該當刑法第321條第1項第2款踰越牆垣
    之加重條件（最高法院41年度台非字第38號判決意旨參照）
    。查被告伸手越入圍牆，竊取牆內之女性內褲，揆諸上開說
    明，核其所為，係犯刑法第321條第1項第2款之踰越牆垣竊
    盜罪。又本案警方雖係接獲告訴人報警，並告知嫌疑人駕駛
    車牌號碼0000-00號自用小客車而前往現場，然告訴人與被
    告並不相識，而無從指認被告特徵，且駕駛車輛之人究係何
    人亦非明朗，應認警方依當時情況並無證據足認被告涉犯本
    案罪嫌，足見被告係於有偵查權之員警未發覺犯罪前，主動
    坦承有竊取告訴人財物，並交付所竊之物，願受裁判，應認
    符合自首要件，本院審酌被告主動自承犯罪，未存僥倖之心
    ，爰依刑法第62條前段規定減輕其刑。
三、爰以行為人責任為基礎，審酌被告踰越牆垣竊取告訴人之物
    品，所為毫無可採；惟參以被告以徒手竊取之犯罪手段、所
    竊財物價值非鉅及被告坦承犯行之犯後態度，兼衡被告自陳
    國小畢業之智識程度，擔任作業員，不佳之家庭經濟狀況（
    見本院卷第38頁被告111年5月4日審判筆錄）等一切情狀，
    量處如主文所示之刑，並諭知易科罰金之折算標準。
四、按犯罪所得已實際合法發還被害人者，不予宣告沒收或追徵
    ，刑法第38條之1第5項定有明文。本案被告竊取女性內褲5
    件，為被告本案之犯罪所得，然已發還被害人，有贓物認領
    保管單1紙存卷可查（見本院卷第49頁），依上開規定，不
    另為沒收。
據上論斷，應依刑事訴訟法第299條第1項前段，刑法第321條第1
項第2款、第62條前段、第41條第1項前段，刑法施行法第1條之1
，判決如主文。
本案經檢察官張文傑提起公訴，檢察官何建寬到庭執行職務。
中　　華　　民　　國　　111 　年　　6 　　月　　1 　　日
                  刑事第十九庭  法  官  吳逸儒
以上正本證明與原本無異。
如不服本判決應於收受判決後20日內向本院提出上訴書狀，並應
敘述具體理由；其未敘述上訴理由者，應於上訴期間屆滿後20日
內向本院補提理由書（均須按他造當事人之人數附繕本）「切勿
逕送上級法院」。
告訴人或被害人如不服判決，應備理由具狀向檢察官請求上訴，
上訴期間之計算，以檢察官收受判決正本之日起算。 
                                書記官  陳俞君
中　　華　　民　　國　　111 　年　　6 　　月　　1 　　日
附錄論罪科刑法條
中華民國刑法第321條
犯前條第1項、第2項之罪而有下列情形之一者，處6月以上5年以
下有期徒刑，得併科50萬元以下罰金：
一、侵入住宅或有人居住之建築物、船艦或隱匿其內而犯之。
二、毀越門窗、牆垣或其他安全設備而犯之。
三、攜帶兇器而犯之。
四、結夥三人以上而犯之。
五、乘火災、水災或其他災害之際而犯之。
六、在車站、港埠、航空站或其他供水、陸、空公眾運輸之舟、
    車、航空機內而犯之。
前項之未遂犯罰之。